【裁判字號】    92,交上易,20
【裁判日期】    920318
【裁判案由】    過失傷害
【裁判全文】
臺灣高等法院刑事判決                  九十二年度交上易字第二號
    上  訴  人  臺灣桃園地方法院檢察署檢察官
    被      告  乙○○
右上訴人，因被告過失傷害案件，不服臺灣桃園地方法院，九十一年度交易字第三一
○號，中華民國九十一年十一月四日第一審判決（起訴案號：臺灣桃園地方法院檢察
署九十年偵字第二一三六八號）提起上訴，本院判決如左：
    主      文
上訴駁回。
    理      由
一、本件公訴意旨略以：被告乙○○於民國九十年十一月二日上午，駕駛車號ＫＺ─
    二二三一號自用小客車，沿桃園市○○路由大溪往桃園方向行駛，於同日上午八
    時四十五分許，行經介壽路與三民路口時，理應注意車輛行駛時，駕駛人應注意
    車前狀況，且隨時採取必要之安全措施，而依當時情形，又無不能注意之情事，
    竟疏於注意，遂於行經上開交岔路口時冒然前行，適其右前方有同向由甲○○所
    騎乘之車號ＶＬＰ─八五一號輕型機車行經該處而欲左轉三民路時，致其所駕上
    開自用小客車之右前方撞及甲○○上開機車左側，而使甲○○人車倒地後，受有
    左側胸部挫傷合併多根肋骨骨折之傷害，因認被告涉有刑法第二百八十四條第一
    項前段之過失傷害罪嫌。
二、按犯罪事實，應依證據認定之，無證據不得推定其犯罪事實。又不能證明被告犯
    罪者，應諭知無罪之判決，刑事訴訟法第一百五十四條、第三百零一條第一項分
    別定有明文。按認定犯罪事實，所憑之證據，雖不以直接證據為限，間接證據亦
    包括在內，然無論直接或間接證據，其為訴訟上之證明，須於通常一般之人，均
    不致於有所懷疑，而得確信其為真實之程度者，始得為有罪之認定，倘其證明尚
    未達此一程度，而有合理性懷疑之存在時，即無從為有罪之認定，此亦有最高法
    院七十六年台上字第四九八六號判例可資參照。且告訴人之告訴，係以使被告受
    刑事訴追為目的，是其陳述是否與事實相符，仍應調查其他證據以資審認。被害
    人之陳述倘尚有瑕疵，遽採為論罪科刑之根據，即難認為適法。（最高法院五十
    二年台上字第一三００號、六十一年台上字第三０九九號判例參照）。
三、訊據被告乙○○僅坦認於右揭時、地與告訴人甲○○發生車禍之事實，惟矢口否
    認有何過失傷害之犯行，辯稱：「伊係直行車，當時在慢車道行駛，右前方並無
    機車，係告訴人騎乘機車突自右後方強行超車左轉彎，致其機車車尾左側擦撞伊
    駕駛之自用小客車車頭保險桿右側後，機車自行向左倒地，告訴人站在後方未倒
    地，當時並未受傷，告訴人突然自右後方左轉，伊無法注意，並無過失」等語。
四、經查告訴人駕駛機車於前揭時、地，從外側車道旁左轉，與同方向直行之被告所
    駕駛之自用小客車相撞，告訴人車倒地，告訴人受有左側胸部挫傷合併多根肋骨
    骨折之傷害，經告訴人指陳無訛，並有診斷證明書附卷可稽，固可認為真實，被
    告謂告訴人當時並無受傷，應無可採。
五、惟查告訴人甲○○於警訊時固指稱：「伊當時騎乘輕型機車，由八德往桃園方向
    行駛介壽路要左轉三民路時，遭被告駕上開自用小客車，自伊機車後方撞上，致
    伊摔倒路邊，被告就停車，將伊扶至路邊」等語；嗣並於原審審理時續稱：「伊
    當時行駛在慢車道即外側車道上，擬左轉至三民路，再騎往南門市場，於肇事地
    轉彎前有先看後視鏡，而當時後方並無車輛，縱有（車輛）也在很遠的地方，所
    以伊才自外側車道左轉，惟尚未轉至內側車道即遭被告撞及，且伊原本即在被告
    所駕自用小客車之前方行駛，並未超車」等語，然稽之偵查卷第十三頁及第三十
    三頁背面所附車損照片二張所示，被告上開自用小客車於肇事後，其車頭保險桿
    除右側留有撞痕一道外，該保險桿前方之其餘部位均未受損，機車則係左側有輕
    微擦痕，有照片可憑（偵查卷十二頁），倘告訴人所述其機車係左轉彎時突遭被
    告自用小客車自後撞及一節屬實，則被告之自小客車既在告訴人機車後方行駛，
    兩車碰撞時，被告車頭勢必首當其衝，直接撞擊轉彎中之告訴人機車，車前保險
    桿於肇事後又豈能絲毫無損，是告訴人此部分指訴與現場跡證已有未符。況據告
    訴人前揭所述，其於左轉前已先由後視鏡，確定後方無車，縱有車輛也在相當距
    離之外，才逕由外側車道（在本院則稱由外側車道旁）左轉彎，又當時車速為每
    小時十六公里，惟尚未轉至內側車道即遭被告車輛自後撞擊，倘告訴人所供非虛
    ，其以上開車速猶未能將機車駛離外側車道而遭被告撞及，則被告車輛若非高速
    以行駛，實難想像其能瞬間即由告訴人之視線外某處駛至肇事地點，然以告訴人
    之機車於肇事後僅左側有輕微擦痕、車後兩個方向燈失靈及後視鏡損壞之事實，
    不惟據其供承在卷，且有偵查卷第十二頁所附車損照片一張足憑，而被告自用小
    客車亦僅車頭保險桿右側留有撞痕一道，有如前述，是兩車車損均屬輕微，顯非
    高速撞擊所致，亦非被告之自小客車自後撞及告訴人之機車，至為明確，益徵告
    訴人指訴各節與現場跡證未盡相符，顯具重大瑕疵，斷難遽採為認定被告有罪之
    基礎。
六、至被告所辯本件車禍係因告訴人騎乘機車突自右後方強行超車左轉彎，致其機車
    車尾左側擦撞伊自用小客車車頭保險桿右側所致等情，不僅與告訴人所述伊左轉
    時後方並無車輛等語無悖，且與兩車之車損狀況相吻合，參以告訴人又不諱言其
    無照騎乘輕機車行至該交岔路口欲左轉彎時，有疏未注意應距該交岔路口三十公
    尺前換入內側車道或左轉車道，即逕自外側車道駛出左轉彎之事實，綜此研判，
    堪認被告上開車禍經過之供述，應與事實相符。基此，案發當時被告既在外側車
    道內循規行進，不料突遭告訴人違規左轉彎之撞擊，是告訴人此違規行為衡常應
    非屬被告駕駛時所得以注意之車前狀況範圍且亦無法注意，是被告就本件車禍之
    發生無可認定有何注意義務之違反，即並無過失之情。
七、前開路口係燈號有直行兼左轉燈號，於左轉燈號亮時，直行車仍可通行，且左轉
    車必須在內側車道始可左轉，此有照片，桃園縣警察局桃園分局刑事組交辦單附
    現場圖在卷足稽，告訴人謂當時僅左轉燈亮，並無直行燈亮，亦即謂當時僅能左
    轉不可直行，亦不足採。再本件車禍經台灣省桃園縣區車輛行車事故鑑定委員會
    鑑定結果，雖認被告乙○○就本件車禍之發生有駕駛小客車疏未注意車前狀況之
    過失，固有鑑定書一件附卷可按，然本件肇事後雙方車輛均已移離現場，致警員
    無從製作道路交通事故調查表以供憑判，而被告與告訴人事後就撞擊位置之標示
    ，亦非一致，參以告訴人前揭所言又諸多可疑之處而有瑕疵，已如前述，是該鑑
    定報告漏未審斟上情，其鑑定之意見，自乏所據，而難以採信。
八、又告訴人提出長褲一件（有照片附卷）指陳：「該長褲係車禍當天所穿長褲」云
    云。而該長褲左膝部位明顯裂開一洞，雖經原審當庭履勘無誤，並攝有照片一張
    附卷可按，惟此至多僅證明告訴人左膝部位曾經摔倒著地而已，實無足認定被告
    就本件車禍即有過失；另證人即告訴人之夫羅欽象到庭指稱：被告在派出所曾一
    度態度誠懇，有賠償之意等語，則為被告所否認，且證人既未在場目睹車禍經過
    ，其證詞亦難作為本件論罪科刑之證據。
九、綜上所述，本件經調查證據之結果，尚無法依告訴人所述顯有重大瑕疵之指訴及
    桃園縣警察局事後繪製之道路交通事故調查表、診斷證明書一紙、現場及車損照
    片八張、告訴人所提出之長褲一件等，遽認被告有何過失傷害犯行，此外復查無
    其他任何確切之證據證明被告確有本件公訴人所指過失傷害之犯行，原審因認被
    告罪證不足而不能證明被告犯行，諭知無罪之判決，並無違誤。公訴人依告訴人
    之請求提起上訴謂原審認定係因告訴人騎乘機車突自右後方強行超車左轉彎所致
    ，惟若果如此，告訴人之車速應較自用小客車為快，且急轉左彎，二車之車損應
    非輕微，惟上開二車均僅輕微受損，是當時告訴人之車速亦非快，至為明確，因
    之，告訴人自無可能如被告所述：未見告訴人之機車，告訴人係突自右後方強行
    超車左轉彎一情，且以機車又非細微之物，自無可能於車速不快之情形下突然出
    現之理。又原審另以：被告所駕之自用小客車係右前保險桿有撞痕，而非前方，
    是若如告訴人所述係被告在其機車後方，自用小客車之撞擊點應在車頭，自無車
    前保險桿絲毫無損者，是本件係因告訴人自被告右後方突然強行超車左轉彎所致
為由，判決被告無罪，固非無見；惟告訴人此部分所述固屬誇大之詞，惟告訴人
    所騎乘機車係於左側有輕微擦痕，而被告之自用小客車係於右前方留有撞痕，如
    同上述於雙方之車速皆非快之情況下，告訴人自應位於被告之右前方方足當之，
    是本署自始即依此認定，原審以告訴人此部分所述不可採，自有違誤云云，經查
    當時係告訴人騎機車突然左轉，應非被告所能及時發現，且機車係輕微擦撞被告
    自小客車右側保險桿部位，已如前述，從而公訴人之上訴為無理由，應予駁回。
據上論斷，應依刑事訴訟法第三百六十八條判決如主文。
本案經檢察官洪泰文到庭執行職務。
中    華    民    國    九十二    年      三        月      十八        日
                        臺灣高等法院交通法庭
                            審判長法  官  陳  正  雄
                                  法  官  許  錦  印
                                  法  官  許  宗  和
右正本證明與原本無異。
不得上訴。
                                  書記官  吳  鎮  鑫
中    華    民    國    九十二    年      三        月      十九        日


司法院資訊處製作；財團法人民間司法改革基金會備份。
